臺灣高等法院高雄分院民事判決
                                    110年度上易字第231號
上  訴  人  文雪珍  

訴訟代理人  陳勁宇律師
被 上訴 人  何筱雯  
            王玉桂  
共     同
訴訟代理人  戴煦律師  (法扶律師)        
被 上訴 人  陳勇晨  


            李香蘭  
上列當事人間請求損害賠償事件，上訴人對於民國110年7月27日
臺灣屏東地方法院109 年度訴字第735 號第一審判決提起上訴，
並為訴之擴張及追加，本院於111年4月13日辯論終結，判決如下
：
    主  文
原判決關於駁回上訴人後開第二項之訴部分，及該部分假執行之
聲請暨訴訟費用（除確定部分外）之裁判均廢棄。
被上訴人陳勇晨應給付上訴人新臺幣貳拾伍萬柒仟伍佰元，及自
民國一一○年五月二十四日起至清償日止，按週年利率百分之五
計算之利息。
其餘上訴駁回。
被上訴人陳勇晨應給付上訴人新臺幣壹拾捌萬肆仟參佰參拾柒元
，及自民國一一○年十二月二十三日起至清償日止，按週年利率
百分之五計算之利息。
被上訴人何筱雯應給付上訴人新臺幣肆拾肆萬壹仟捌佰參拾柒元
，及自民國一○九年十一月十四日起至清償日止，按週年利率百
分之五計算之利息。
本判決第二、四項給付與第五項給付，其中一人已為給付，另一
人於該給付範圍內，同免給付之義務。
其餘追加（含擴張）之訴均駁回。
第一審（除確定部分外）、第二審訴訟費用由被上訴人陳勇晨、
何筱雯連帶負擔百分之五十五，餘由上訴人負擔。
    事實及理由
壹、程序部分：
一、按在第二審上訴程序為訴之追加，非經他造同意，不得為之
    ，但請求之基礎事實同一者、擴張或減縮應受判決事項之聲
    明者，不在此限，民事訴訟法第446條第1項、第255條第1項
    第2款、第3款分別定有明文。本件上訴人於原審主張因被上
    訴人之共同侵權行為致發生失火，上訴人受有財產上損害，
    請求被上訴人給付新臺幣（下同）103萬元本息，嗣於本院
    就其中部分敗訴之808,100元本息提起上訴，再擴張部分請
    求項目金額，請求被上訴人連帶給付之，若認被上訴人未構
    成侵權行為，並追加依民法第433條、第434條規定，請求被
    上訴人何筱雯給付上開金額本息。核上訴人所為，係屬上訴
    聲明之擴張，及基於發生失火所生損害賠償之同一基礎事實
    而為之追加之訴，與前引規定相符，應予准許。
二、按當事人不得提出新攻擊或防禦方法，但對於在第一審已提
    出之攻擊或防禦方法為補充者，不在此限，民事訴訟法第44
    7 條第1 項第3 款定有明文。本件上訴人於原審起訴請求被
    上訴人就共同侵權行為，賠償上開損害，嗣於本院提出各損
    害金額證據，何筱雯及被上訴人王玉桂（下合稱何筱雯等2
    人)抗辯上訴人於原審均未提出證明文件，僅主張請求金額
    係其估算金額，至上訴審始提出證明文件，揆諸前揭規定，
    應不得提出新攻擊或防禦方法，請求駁回云云(本院卷第226
    頁)。惟查，上訴人於本院所提出之各請求項目之證據，應
    屬原審所為攻擊防禦方法為證據補充，依上開規定，應予准
    許。何筱雯等2人所辯，尚非可採。
三、被上訴人陳勇晨未於言詞辯論期日到場，核無民事訴訟法第
    386 條各款所列情形，爰依上訴人之聲請，由其一造辯論而
    為判決，合先敘明。
貳、實體部分：
一、上訴人主張：伊所有門牌號碼屏東縣○○鄉○○村○○街000 巷0 
    號房屋，分為南、北2 棟，其中南棟（下稱系爭房屋）出租
    予何筱雯，雙方於民國108 年8 月1 日簽訂房屋租賃契約，
    約定租期自108 年8 月1 日起算1 年，每月租金為5,000 元
    。何筱雯承租系爭房屋後，與陳勇晨、王玉桂一同居住其內
    ，何筱雯之母即被上訴人李香蘭則於109 年7 月18日前一週
    前往系爭房屋借宿。又伊於109 年3 、4 月間，發現陳勇晨
    在系爭房屋內之神明桌上燃燒蠟燭油，迭經伊以口頭向陳勇
    晨及何筱雯等2人制止，均未獲置理，嗣於109年7 月18日上
    午8 時25分許，系爭房屋果因燃燒蠟燭油不慎而起火燃燒（
    下稱系爭火災)，造成房屋毀損及屋內物品燒燬。伊因被上
    訴人不法侵害行為，受有⑴需支出殘餘物拆除及清運費用5 
    萬元、⑵修繕費用40萬元，⑶系爭房屋起火延燒至訴外人王俊
    傑所有鐵皮屋，賠償王俊傑12萬元，⑷系爭房屋內電器、電
    線、線路及家具燒燬損失約10萬元，⑸因失火致系爭房屋價
    值貶損30萬元，及⑹無法再出租他人之租金損失6 萬元，合
    計受損103 萬元等情。爰依民法第184 條第1 項前段、第19
    6 條、第213 條第1 項、第3項及第216 條規定，聲明：㈠被
    上訴人應給付上訴人103 萬元。㈡願供擔保，請准宣告假執
    行。
二、被上訴人之答辯：
　㈠何筱雯等2人、李香蘭則以：其等不曾在系爭房屋內燃燒蠟燭
    油，系爭火災之發生，並非其等燃燒蠟燭油所致，且火災發
    生時，其等尚在睡夢中，不可能有任何引起火災之行為。上
    訴人復未能證明何筱雯對於火災之發生有重大過失，依民法
    第434 條規定，自無庸對上訴人負損害賠償責任。另上訴人
    就本件請求賠償之項目及金額，迄未提出單據證明，且系爭
    房屋已逾耐用年限，應無經濟價值，其請求均難認有據等語
    資為抗辯。
　㈡陳勇晨則未於言詞辯論期日到場，亦未提出書狀作何聲明或
    陳述。
三、原審判決上訴人敗訴，上訴人不服，就部分項目、金額上訴
    ，及為部分項目金額擴張（依上訴人主張及估價單所示〈見
    本院卷第163頁、第295頁〉，請求⑴拆除及清運費用42,150元
    （至清運費用同列之牆面拉皮費用，應屬修繕費用，詳後述
    五、㈡⒉⑵所述）、⑵修繕費用475,950元（擴張原審聲明）、⑶
    因延燒賠償王俊傑12萬元、⑷電器、電線等損失50,000元、⑸
    無法出租損失12萬元（擴張原審聲明），合計808,100元，
    並請求被上訴人連帶給付之，上訴擴張聲明及追加聲明：㈠
    原判決廢棄。㈡被上訴人應連帶給付上訴人80萬8,100 元，
    及自起訴狀繕本送達翌日起至清償日止，按年息5%計算之利
    息；或何筱雯應給付上訴人80萬8,100 元及自起訴狀繕本送
    達翌日起至清償日止，按年息5%計算之利息。被上訴人答辯
    聲明：上訴及追加之訴均駁回（上訴人就敗訴之拆除及清運
    費用7,850元部分及房屋價值貶損30萬元部分，未聲明不服
    而告確定，不予贅述）。
四、兩造不爭執事項如下：
  ㈠系爭房屋為上訴人所有，經上訴人與何筱雯於108 年8 月1日
    簽訂房屋租賃契約，約定由何筱雯承租系爭房屋，租期自10
    8 年8 月1 日起算1 年，每月租金為5,000 元。
  ㈡系爭房屋於109 年7 月18日上午8 時25分許發生火災，致房
    屋毀損及屋內物品燒燬。
  ㈢上訴人前對被上訴人提出公共危險告訴（下稱系爭刑案)，經
    臺灣屏東地方檢察署檢察官以何筱雯等2人、李香蘭並無失
    火燒燬現供人使用住宅犯行為由，而以109 年度偵字第1129
    9 號處分不起訴；至陳勇晨部分，則經該署發布通緝，目前
    仍在通緝中。
五、兩造爭執事項為：㈠系爭火災之發生，是否為被上訴人在系
    爭房屋內燃燒蠟燭油所致？㈡上訴人請求被上訴人負侵權行
    為損害賠償責任，是否有理由？㈢若被上訴人不構成侵權行
    為，上訴人依民法第433條、第434條規定，請求何筱雯負損
    害賠償責任，是否有理由？茲分述如下：
  ㈠本件火災之發生，是否為被上訴人在系爭房屋內燃燒蠟燭油
    所致？
  ⒈按當事人主張有利於己之事實者，就其事實有舉證之責任，
    民事訴訟法第277 條前段定有明文。又依民法第184 條第1
    項前段規定，侵權行為之成立，須行為人因故意過失不法侵
    害他人權利，亦即行為人須具備歸責性、違法性，並不法行
    為與損害間有因果關係，始能成立，且主張侵權行為損害賠
    償請求權之人，對於侵權行為之成立要件應負舉證責任（最
    高法院100 年度台上字第328 號判決意旨參照）。
　⒉查，本件上訴人主張因陳勇晨於系爭房屋內燃燒蠟燭油，致
    引起系爭火災，受有損害等語，已提出屏東縣政府消防局（
    下稱消防局）製作之火災原因調查鑑定書（檔案編號：S19G
    18I1，下稱系爭鑑定書）為證（見原審卷第49-109頁），並
    以證人洪世聰之證述為據。而依系爭鑑定書摘要記載：起火
    原因為燃燒燈燭，並載明：㈠起火戶研判：…最早於系爭房屋
    南側棟發現火勢，與現場勘察情形相符。研判本案起火戶即
    為系爭房屋。㈡起火處研判：綜合系爭房屋現場火流勘察情
    形，顯示火勢係自系爭房屋南側棟東側客廳西側擺放之神明
    桌桌面東南側附近最先起火燃燒，神明桌上方側擺設受燒後
    碳化、燒細、燒失，火勢引燃桌面擺放之木板、角木、紙錢
    、桌巾及神像等可燃物後，往神明桌下方擺放之紙錢、香環
    、線香及衣物等可燃物延燒，再往四周擺放之衣物、擺設等
    延燒。㈢起火原因研判：起火處附近未發現擺放自然發火物
    質或其他化工原料物品、烹煮用具，爆竹煙火等物不易射入
    室內，未發現菸灰缸或香菸盒、菸蒂等物、未發現微小火源
    燃燒痕跡，香爐亦無由內而外燃燒或燒痕跡，故排除物品引
    （自)燃、煮食不慎、爆竹煙火、未熄菸蒂、小火源（線香
    等)蓄熱造成火災或外人入侵縱火之可能性，電線等均未發
    現鎔痕，電線行經路徑之桌面碳化程度較輕微，排除因電氣
    因素造成火災之可能性。而經清理、復原起火處附近，於燃
    燒殘跡中發現1個破裂之玻璃容器（照片33、36、46），與
    燃燒蠟燭燈油之容器相似，關係人王玉桂雖否認有點燃蠟燭
    、精油等物品，惟洪世聰表示現場有發現玻璃容器及鋁箔容
    器裝之蠟燭以及點火用之瓦斯罐，經現場勘察時確實發現起
    火處附近有玻璃容器且有發現一個瓦斯罐點火器（照片46)
    ，故現場無法排除有點燃玻璃或鋁箔容器裝之蠟燭燈油之情
    形，若燈油或燭油燃燒時間較長，液面降低或燈心傾斜均容
    易使明火直接接觸容器，造成容器高溫引燃附近可燃物，或
    玻璃碎裂、鋁箔燒熔而使燈油溢出，附近又有木質隔板、紙
    錢、桌巾等物品可吸附燈油造成火勢燃燒…，與現場附新燃
    燒痕跡及火流方向吻合，且起火處附近又未發現其他可能之
    發火源，故研判本案係以燃燒蠟燭燈油造成火勢引燃附近擺
    放之紙錢、桌巾、木板等可燃物，再往周圍擺放之神明桌、
    神像、紙錢及線香等物品延燒而造成火災之可能性無法排除
    」等語（見原審卷第51-54頁），除陳勇晨外之被上訴人對
    系爭鑑定書形式真正亦未爭執。本院審酌系爭鑑定書研判起
    火原因，已敘明自何處發現火勢而判斷起火處，再由起火處
    研判起火原因，並先一一排除物品引（自)燃、煮食不慎、
    爆竹煙火、未熄菸蒂、小火源（線香等)蓄熱、外人入侵縱
    火或電氣等因素造成火災之可能性及其排除理由，均與客觀
    現狀相符，堪可採信。又因洪世聰於消防局筆錄即稱在起火
    前4或5個月前發現陳勇晨有放置並點燃玻璃容器裝或簡單鋁
    箔容器裝的蠟燭，神明桌上還放點火用的瓦斯罐；每次經過
    往面看的擺設就如前所述等情（見原審卷第75頁），消防局
    勘察人員依洪世聰所稱，及依現場有一瓦斯罐點火器，研判
    現場無法排除有點燃玻璃或鋁箔容器裝之蠟燭燈油之情形，
    核與火災現場照片顯示火流方向、神明桌及東側桌腳處經燒
    失、碳化狀況嚴重，神明桌上、桌下有紙錢、神像、角木等
    可燃物，靠近神明桌東南側碳化程度較明顯，神明桌上有破
    裂、經燒黑且傾斜在桌面角落之玻璃容器（照片46）、地面
    並有瓦斯罐點火器殘跡等情均相符，足見系爭鑑定書研判上
    開起火原因，應屬客觀有據，堪予採信。又依證人黃詠俊於
    本院證述：當時消防局火調人員一起進去勘查，伊也是其中
    之一，依據現場火流燃燒情形研判起火處位置，最後研判位
    置是客廳神明桌東南側角落附近，以燃燒燈燭造成火災可能
    性無法排除。因起火處並無找到電線、煙蒂、易燃液體的痕
    跡，而在附近找到玻璃容器物品，洪世聰提到有看過神明桌
    位置有擺放玻璃容器，裡面有蠟燭，伊等認為神明桌上可能
    會放有蠟燭，也可能放在玻璃容器內，才如此研判。現場沒
    有看到蠟燭，也有可能被燒燬了等語（見本院卷第297-301
    頁），核與現場照片及系爭鑑定書研判經過亦均相符，且除
    陳勇晨外之兩造對黃詠俊所述亦無意見，堪信屬實。佐以何
    筱雯等2人於原審自承陳勇晨每天都住在系爭房屋，直至系
    爭火災發生時都有居住在系爭房屋等情（見原審卷第232頁
    ），陳勇晨雖自原審起至本院審理時止，均未曾到場陳述，
    然依上開證人證述及鑑定書研判，堪信系爭火災起火原因以
    燃燒燈燭造成無訛。則上訴人主張因陳勇晨在系爭房屋內燃
    燒燈燭、蠟燭油不慎而起火燃燒，造成房屋燒燬乙節，自屬
    有據。
　⒊何筱雯等2人雖於偵查中及原審陳稱：現場只有蛋形玻璃裝飾
    品及奉茶用的玻璃杯，前者裡面裝五彩石等語（本院卷第第
    85、87頁，原審卷第164頁），李香蘭陳稱：現場發現的玻
    璃杯或容器，係玻璃擺飾等語（見本院卷第88頁、原審卷第
    164頁），惟觀諸現場照片所示之破裂之玻璃容器，看不出
    係裝有五彩石等裝飾品，已難認其等所述屬實。而證人即系
    爭房屋斜對面之住戶徐美華雖證稱：伊在109年間火災發生
    前，曾進入系爭房屋2次，伊確定系爭房屋內並無蠟燭油，
    屋內神明桌上只有1個裡面裝小石頭的鳳梨形狀玻璃裝飾及2
    個插電式蓮花燈，不曾看過瓦斯噴燈等語（見原審卷第257
    至259頁），惟消防局已於現場發現遺留之瓦斯噴燈，並有
    紙錢、神像及桌巾自神明桌上延燒情形，如前所述，足認起
    火處在神明桌上，倘神明桌上僅有玻璃裝飾品或奉茶用的玻
    璃杯之不可燃物，理應無可能如此延燒。況陳勇晨從未到庭
    否認有為點燃燒蠟燭油失火之情，復佐以何筱雯等2人於原
    審亦曾陳稱陳勇晨每天都住在系爭房屋，直至系爭火災發生
    時都有居住在系爭房屋等情（見原審卷第232頁），足見陳
    勇晨在火災發生前，有返回系爭房屋居住，難認陳勇晨無在
    放置玻璃容器裝蠟燭油，引燃失火燒燬系爭房屋之舉；且審
    酌何筱雯等2人及李香蘭為陳勇晨之配偶或同居親友，關係
    密切，難謂無故為偏頗陳勇晨之虞，自無從以其等之陳述，
    為陳勇晨有利之認定。另徐美華自承僅進入系爭房屋2次，
    甚且不知悉屋內有瓦斯噴燈之物品，亦不認識陳勇晨，無從
    以其片面對屋內觀察印象陳述，認定陳勇晨於屋內無燃燒蠟
    燭油，而為陳勇晨有利之認定。則上訴人依侵權行為法律關
    係，請求陳勇晨就其所為侵權行為，造成上訴人所受損害負
    賠償之責，自屬有據。
　⒋其次，依上訴人於原審陳稱：伊與洪世聰不曾親眼看到何筱
    雯等點燃蠟燭油等語（見原審卷第234頁），且未曾主張李
    香蘭或王玉桂有點燃蠟燭油，難認何筱雯等2人及李香蘭有
    於系爭房屋內點燃蠟燭油，因而引燃火源發生系爭火災。又
    依洪世聰於系爭刑案偵查中陳稱：在火災前5、6個月我去收
    租，看見陳勇晨用蠟燭油在點香，我說這樣很危險，我可以
    確定是陳勇晨點的，他回嗆說你房子租我就是我的，若燒起
    來他會負責，我也有跟何筱雯、王玉桂說過等語；又於本院
    證稱：向何筱雯講過多次不要再點蠟燭油，而何筱雯說這個
    不是她點的，是陳勇晨點的等語（見本院卷第71頁、第307
    頁）。是依洪世聰之證述，堪認其僅看過陳勇晨在屋內點燃
    蠟燭油，其餘被上訴人並未有此行為，則上訴人及配偶洪世
    聰既均未見聞何筱雯等2人及李香蘭有使用蠟燭燈油之情事
    ，而系爭火災發生時，係因李香蘭當日早上上廁所時聽到客
    廳發出聲音，叫醒還在睡覺之何筱雯等2人及其等小孩，當
    時尚不知悉聲響原因，業據李香蘭於系爭刑案警詢時陳述在
    卷，自無從僅因事發時，何筱雯等2人及李香蘭均在現場，
    認定其等有為失火燒燬現供人使用住宅之侵權行為。另何筱
    雯等2人均否認洪世聰有向其等告知不要再點蠟燭油等語，
    上訴人亦無法提出其他佐證證明除陳勇晨外，其餘被上訴人
    有何過失或重大過失侵權行行為，致發生系爭火災，則上訴
    人主張系爭火災為何筱雯等2人、李香蘭與陳勇晨之共同侵
    權行為所致，何筱雯等2人、李香蘭等人亦應負損害賠償之
    責云云，尚無足採。
  ㈡上訴人請求被上訴人負侵權行為損害賠償責任，是否於法有
　　據？
　⒈按因故意或過失，不法侵害他人之權利者，負損害賠償責任
    。不法毀損他人之物者，被害人得請求賠償其物因毀損所減
    少之價額。負損害賠償責任者，除法律另有規定或契約另有
    訂定外，應回復他方損害發生前之原狀。第1 項情形，債權
    人得請求支付回復原狀所必要之費用，以代回復原狀。損害
    賠償，除法律另有規定或契約另有訂定外，應以填補債權人
    所受損害及所失利益為限。依通常情形，或依已定之計劃、
    設備或其他特別情事，可得預期之利益，視為所失利益。民
    法第184 條第1 項前段、第196 條、第213 條第1 項、第3
    項及第216 條分別定有明文。又依民法第196條請求賠償物
    被毀損所減少之價額，得以修復費用為估定之標準，但以必
    要者為限（如修理材料以新品換舊品，應予折舊）（最高法
    院77年度第9次民事庭會議決議參照）。次按當事人已證明
    受有損害而不能證明其數額或證明顯有重大困難者，法院應
    審酌一切情況，依所得心證定其數額，民事訴訟法第222條
    第2項亦有明定。
　⒉查，上訴人主張系爭火災為陳勇晨在系爭房屋內燃燒蠟燭油
    引燃失火燒燬房屋所致，係屬有據，對其餘被上訴人主張有
    在屋內燃燒蠟燭油或同意燃燒蠟燭油之行為，因而引發失火
    之情，則乏所據，已如前述，則上訴人依前揭規定，請求陳
    勇晨負侵權行為損害賠償責任，自屬有據，逾此請求其餘被
    上訴人負侵權行損害賠償責任，則屬無據。其次，上訴人主
    張因陳勇晨失火燒燬房屋之侵權行為，致需修繕支出含拆除
    清運費用、電線損失費用、修繕費用等合計568,100 元（詳
    如下述），又因起火延燒至鄰房鐵皮屋，需賠償王俊傑12萬
    元，且因失火致無法再行出租他人，受有12萬元損失等語，
    固提出和明營造有限公司（下稱和明公司）出具之估價單（
    下稱系爭估價單）、應賠償王俊傑修復費用之估價單據等件
    為佐（見本院卷第163、165頁）。惟據和明公司函覆本院稱
    ：業主（即上訴人）固有請本公司到現場就系爭房屋估價，
    惟未進行施工及支付維修款，此失火事故與本公司無關等語
    （見本院卷第239頁），依和明公司函覆，僅堪認定上訴人
    委請該公司進行修復估價，惟未實際施工，和明公司亦未函
    覆如實際修復，系爭估價單上之材料費與工資各為若干，上
    訴人復無法證明材料與工資各若干，陳勇晨現仍通緝中，未
    到庭就此部分或各請求費用表示意見，則依民事訴訟法第22
    2條規定，由本院依法審酌一切情況，依所得心證定其數額
    ，以求公平。再因以新品材料修復建物或附屬設備者，建物
    或附屬設備之耐用年限、負載強度將因新品材料之更換而實
    質上加以延長、加強，即被害人因新品修復而可得之利益，
    如未予折舊，其所回復者即為該建物之「原來狀態」而非其
    原有之「應有狀態」，是應將新品材料部分應予折舊，始屬
    合理。茲就上訴人主張各項請求析述如下：
　⑴屋頂鐵皮更換9萬元部分：上訴人主張因火災將系爭房屋鐵皮
    燒毀而需更換鐵皮屋頂，需支出9萬元等情，業提出系爭估
    價單為證，又系爭房屋燒毀時，並非新建，上述修復費用即
    應計算折舊，始符公平。審酌系爭房屋係磚造，於62年3月
    間開始使用，上開鐵皮附合於系爭房屋，參考行政院固定資
    產耐用年數表之磚構造住宅用房屋建築之耐用年數為25年（
    見本院卷第393頁），則屋頂鐵皮部分已逾耐用年限，僅餘
    殘值，上開修復金額因未區分工資與材料金額，是認按材料
    及工資各占一半即各45,000 元較公允，則屋頂鐵皮材料扣
    除折舊後僅餘殘值修復費用估定為1,731元〔計算方式：1.殘
    價＝取得成本÷（耐用年數＋1）即45,000 元÷（25+1）≒1,731
    元（小數點以下四捨五入，下同）〕，加計工資45,000元後
    ，認上訴人得請求屋頂鐵皮修復金額為46,731元，逾此範圍
    之請求，則屬無據。
　⑵牆面拉皮打除清運48,300元、地板打除清運18,000元部分：
    上訴人因系爭房屋燒毀而需牆面拉皮打除清運及地板打除清
    運，因牆面拉皮非屬打除清運費用，是認牆面拉皮與打除清
    運費用以各占一半金額即24,150元較為公允。則上訴人請求
    之打除清運費用為42,150元（24,150元+18,000元），因非
    屬新品換舊品，均屬工資費用，無折舊問題，得全額主張，
    故上訴人請求此部分打除清運金額42,150元，應屬有據。另
    牆面拉皮修復費用24,150元，亦屬工資費用，無折舊問題，
    依法亦得主張之。
　⑶牆面打底粉光128,800元部分：上訴人主張因火災致需進行牆
    面打底粉光，需支出128,800元等情，有系爭估價單可稽。
    惟如上⑴所述，系爭房屋（含牆面）已逾耐用年限，僅餘殘
    值，上開修復金額未區分工資與材料金額，應以按材料及工
    資各占一半各64,400元較公允，則牆面打底粉光材料之修復
    費用估定為2,477元〔計算方式：1.殘價＝取得成本÷（耐用年
    數＋1）即64,400元÷（25+1）≒2,477元（小數點以下四捨五
    入，下同）〕，加計工資64,400元後，認上訴人得請求牆面
    打底粉光金額為66,877元，逾此範圍之請求，則屬無據。
　⑷地板貼磁磚78,000元部分：
　　上訴人主張因火災致需進行地板貼磁磚，需支出78,000元等
    情，有系爭估價單可稽。惟如上⑴所述，磁磚係附合於系爭
    房屋內，系爭房屋已逾耐用年限，僅餘殘值，上開修復金額
    未區分工資與材料金額，應以按材料及工資各占一半各39,0
    00元較公允，則地板貼磁磚材料修復費用估定為1,500元〔計
    算方式：1.殘價＝取得成本÷（耐用年數＋1）即39,000元÷（2
    5+1）≒1,500元（小數點以下四捨五入，下同）〕，加計工資
    39,000元後，認上訴人得請求地板貼磁磚修復金額為40,500
    元，逾此範圍之請求，則屬無據。
　⑸總電源線通訊線配置5萬元部分：
　　上訴人主張因系爭火災將電線等燒毀而需支出總電源線通訊
    線配置5萬元等情，業提出系爭估價單為證，參考行政院固
    定資產耐用年數表之第2項房屋附屬設備規定中，給水、排
    水及電氣自動門設備及其他之耐用年數為10年（見本院卷第
    394頁），上訴人雖主張於106年4月間曾修復系爭房屋，惟
    觀諸上訴人提出106年請款單上記載係設置網路線與電線（
    見本院卷第275頁），難認與本次請求總電源線通訊線配置
    相同，故總電源線通訊線配置部分難認係新設，應僅餘殘值
    ，上開修復金額因未區分工資與材料金額，是認按材料及工
    資各占一半即各25,000 元較公允，則總電源線通訊線配置
    材料之修復費用估定為2,272元〔計算方式：1.殘價＝取得成
    本÷（耐用年數＋1）即25,000 元÷（10+1）≒2,272元（小數
    點以下四捨五入，下同）〕，加計工資25,000元後，認上訴
    人得請求總電源線通訊線配置修復金額為27,272元，逾此範
    圍之請求，則屬無據。
　⑹油漆3萬元部分：
　　上訴人主張因火災致需進行油漆，需支出3萬元等情，有系
    爭估價單可稽。惟油漆係附合於系爭房屋內，應以系爭房屋
    耐用年限進行折舊，又系爭房屋已逾耐用年限，如前所述，
    僅餘殘值，上開油漆費用未區分工資與材料金額，以按材料
    及工資各占一半較公允，則油漆復復費用估定為577元〔計算
    方式：1.殘價＝取得成本÷（耐用年數＋1）即15,000元÷（25+
    1）≒577元（小數點以下四捨五入，下同）〕，加計工資15,0
    00元後，認上訴人得請求油漆修復金額為15,577元，逾此範
    圍之請求，則屬無據。
　⑺木板隔間-廁所浴室門4萬元、天花板輕鋼架2萬元、3個鋁窗1
    5,000元、鐵捲門更換5萬元部分：
　　上訴人主張因本件火災將上開隔間之浴室門、鋁窗、鐵捲門
    及輕鋼架燒毀而需支出上開費用等情，業提出系爭估價單為
    證，又參考行政院固定資產耐用年數表之第2項房屋附屬設
    備規定中，商店用簡單裝備及簡單隔間之耐用年數為3年、
    給水、排水及電氣、自動門設備及其他耐用年數為10年，應
    認廁所浴室門及天花板輕鋼架等屬於簡單隔間裝備之耐用年
    數為3年，鋁窗及鐵捲門之耐用年數為10年。又審酌上訴人
    於106年4月間間曾進行修復系爭房屋，當時有就隔間門及輕
    鋼架進行整修，是發生火災時，應折舊其材料部分金額，且
    因上開修復金額均未區分工資與材料金額，是認按材料及工
    資各占一半較公允。再自106 年4月起迄至系爭火災發生時
    之108 年7 月間發生火災，上開物件材料應已使用2年3月，
    其中廁所浴室門及天花板輕鋼架之材料合計3萬元（〈40,000
    元+20,000元〉÷2=30,000元），則上開零件費用扣除折舊後
    之修復費用估定為13,125元〔計算方式：1.殘價＝取得成本÷
    （耐用年數＋1）即30,000元÷（3+1）≒7,500元（小數點以下
    四捨五入，下同）；2.折舊額 ＝(取得成本－殘價)×1/（耐用
    年數）×（使用年數）即(30,000元－7,500元) ×1/3×（2+3/1
    2）≒16,875元（小數點以下四捨五入）；3.扣除折舊後價值
    ＝（新品取得成本－折舊額）即30,000元－16,875元＝13,125元
    〕，加計不予折舊之工資30,000元，合計43,125元。另觀諸1
    06年請款單上並未記載有整修鋁窗及鐵捲門（見本院卷第27
    5頁），則鋁窗及鐵捲門難認有於106年重新整修，鋁窗及鐵
    捲門部分應已逾耐用年限，僅餘殘值，上開修復金額因未區
    分工資與材料金額，是認按材料及工資各占一半即各325,00
    0 元較公允，則鋁窗及鐵捲門材料合計32,500元（〈15,000
    元+50,000元〉÷2=32,500元）扣除折舊後僅餘殘值修復費用
    估定為2,955元〔計算方式：1.殘價＝取得成本÷( 耐用年數＋1
    )即32,500元÷(10+1)≒2,955元（小數點以下四捨五入）〕，
    加計工資32,500元後，認上訴人得請求鋁窗及鐵捲門修復金
    額為35,455元，逾此範圍之請求，則屬無據。是認上訴人得
    請求此部分隔間及鐵捲門等費用金額合計為78,580元，逾此
    範圍之請求，則屬無據。
　⑻賠償王俊傑12萬元部分：
　　上訴人主張因陳勇晨在系爭房屋內燃燒蠟燭油引燃失火燒燬
    系爭房屋，延燒至王俊傑所有鐵皮屋，需賠償王俊傑12萬元
    ，固提出和明公司之估價單為證，並以系爭鑑定書之鑑定結
    果為據，本院依上開證據，固堪認定上訴人主張陳勇晨失火
    燒燬系爭房屋，並延燒王俊傑之鄰房之事實屬實，然因上訴
    人原審起訴時，僅主張波及鄰房之損害賠償金額為10萬元（
    見原審卷第19頁），其後始擴張主張為12萬元，惟其未提出
    支付逾10萬元之證據以實其說，審酌上訴人前後主張賠償之
    金額不符，又無證據顯示有賠償逾10萬元之事實，是認應以
    其原主張請求鄰屋損害賠償金額10萬元較為可取，逾此部分
    之請求，既未提出支付實據，不應准許。
　⑼因系爭房屋因失火而無法再行出租他人，受有12萬元損失部
    分：
　　上訴人雖主張因系爭房屋失火致無法出租他人，受有12萬元
    租金損失云云，惟系爭房屋已逾耐用年限，上訴人並於系爭
    房屋失火後，迄未進行修復，有和明公司上開函覆可稽，且
    未舉證在失火後有出租行為或計畫惟無法出租之情，則上訴
    人主張因失火致受有無法出租損失12萬元云云，既乏所據，
    自無足採。
　⑽綜上，上訴人得向陳勇晨請求之金額為441,837元（46,731元
    +42,150元+24,150元+66,877元+40,500元+27,272元+15,577
    元+78,580元+10萬元=441,837元），逾此以外之請求，均屬
    無據。　
  ㈢若被上訴人不構成侵權行為，上訴人依民法第433條、第434
    條規定，請求何筱雯負損害賠償責任，是否於法有據？
    按因承租人之同居人或因承租人允許為租賃物之使用、收益
    之第三人應負責之事由，致租賃物毀損、滅失者，承租人負
    損害賠償責任。又租賃物因承租人之重大過失，致失火而毀
    損、滅失者，承租人對於出租人負損害賠償責任。民法第43
    3條、第434條分別定有明文。本件上訴人請求陳勇晨負侵權
    行為損害賠償責任係屬有據，惟請求其餘被上訴人依侵權行
    為損害賠償責任，則屬無據，已如上述，又上訴人主張若其
    餘被上訴人無庸負共同侵權行為損害賠償責任，則其依民法
    第433條、第434條規定，請求何筱雯就上開損害負賠償責任
    等語（見本院卷第295頁），本院審酌本件係因與何筱雯同
    居或允為系爭房屋使用之陳勇晨造失火燒燬系爭房屋，業據
    認定如前，則上訴人依民法第433條規定，請求何筱雯就上
    開應准許之441,837元損失，負賠償責任，自屬有據，逾此
    以外之請求，則屬無據。
六、綜上所述，上訴人依侵權行為法律關係，請求陳勇晨給付44
    1,837元（含打除清運費用42,150元、修繕費用299,687元、
    賠償王俊傑10萬元）及自起訴狀繕本送達翌日即110年5月24
    日起（見原審卷第275頁）至清償日止，按週年利率5 %計算
    之利息，為有理由，逾此以外對被上訴人之請求，均屬無據
    ，應予駁回。原審就上開應准許命陳勇晨給付之257,500元
    （依上訴人於原審請求共同給付103萬元÷4=257,500元）為
    上訴人敗訴之判決，自有未洽，上訴意旨指摘原判決此部分
    不當，求予廢棄，為有理由，爰由本院予以廢棄，改判如主
    文第2 項所示。至上訴人原審請求不應准許部分，原審駁回
    上訴人所請，經核並無違誤，上訴意旨指摘原判決此部分不
    當，求予廢棄改判，為無理由，應駁回此部分之上訴。又上
    訴人於本院追加請求陳勇晨尚應連帶給付184,337元（441,8
    37元-257,500元=184,337元）及自本院就上開追加之訴通知
    陳勇晨開庭之通知書送達翌日即110年12月23日起至清償日
    止，按週年利率5 %計算之利息，為有理由，逾此以外對被
    上訴人之請求，均屬無據，應予駁回。另上訴人依民法第43
    3條規定，追加請求何筱雯給付441,837元及自起訴狀送達翌
    日即109年11月14日（見原審卷第45頁）起至清償日止，按
    週年利率5 %計算之利息，為有理由，逾此以外對何筱雯之
    追加請求，則屬無據，應予駁回。又陳勇晨與何筱雯就上訴
    人所受上開損害，為不真正連帶關係，其任一人為全部或一
    部之給付者，另一人於該給付範圍內，同免給付之義務。另
    上訴人於本院擴張請求修繕費用75,950元、租金損失60,000
    元，及追加請求由被上訴人何筱雯等2人、李香蘭依侵權行
    為法律關係連帶給付部分，則均為無理由，應予駁回。至兩
    造其餘攻擊、防禦方法，經審酌後，核與判決結果無影響，
    爰不逐予一一論列，併此敘明。
七、據上論結，本件上訴及追加（含擴張之訴）之訴為一部有理
    由，一部無理由，依民事訴訟法第463條、第385條第1項前
    段、第450條、第449 條第1 項、第79條、第85條第2項，判
    決如主文。
中　　華　　民　　國　 111　　年　　5 　　月　　4 　　日
                            民事第二庭
                                審判長法  官  黃國川
                                      法  官  何佩陵  
                                      法  官  楊淑珍
以上正本證明與原本無異。
本件不得上訴。
中　　華　　民　　國　 111　　年　　5 　　月　　4 　　日
                                      書記官  李宜錚